【裁判字號】    98,交聲,1844
【裁判日期】    980914
【裁判案由】    交管條例聲異
【裁判全文】
臺灣板橋地方法院交通事件裁定        98年度交聲字第1844號
原處分機關  交通部公路總局臺北區監理所板橋監理站
異  議  人
即受處分人  甲○○
上列受處分人因違反道路交通管理處罰條例案件，對於交通部公
路總局臺北區監理所板橋監理站於民國98年7 月2 日所為之處分
（原處分案號：板監裁字裁41－C00000000 號），聲明異議，本
院裁定如下：
    主  文
異議駁回。
    理  由
一、原處分機關略以：異議人即受處分人甲○○所有車牌號碼09
    5 －BMA 重型機車，於民國98年5 月11日5 時20分許，行經
    臺北縣板橋市縣○○道與華東路口，因「號牌不依指定位置
    懸掛」之違規，為臺北縣政府警察局板橋分局信義派出所執
    勤警員攔停後，填掣北縣警交字第C00000000 號違反道路交
    通管理事件通知單（下稱舉發通知單）當場舉發，嗣異議人
    提出申訴，經交通部公路總局臺北區監理所板橋監理站（下
    稱原處分機關）函請舉發警局調查結果，認異議人確有領有
    號牌不依指定位置懸掛之違規事實，乃依道路交通管理處罰
    條例第12條第1 項第7 款、第12條第2 項規定裁處異議人罰
    鍰新臺幣（下同）5,400 元，並吊銷牌照。
二、聲明異議意旨略以：異議人之機車號牌係正面懸掛於機車後
    端之明顯處，且未有變造毀損、塗抹或粘貼其他材料、裝置
    旋轉架等致不能辨識其牌號，為何仍被開罰單？為此聲明異
    議，請求撤銷原處分云云。
三、按汽車（依道路交通管理處罰條例第3 條第8 款規定，包括
    機器腳踏車）已領有號牌而未懸掛或不依指定位置懸掛者，
    處汽車所有人新臺幣3,600 元以上10,800元以下罰鍰，並禁
    止其行駛，且牌照亦應吊銷之，道路交通管理處罰條例第12
    條第1 項第7 款及同條第2 項分別定有明文。次按「汽車號
    牌懸掛位置，除原設有固定位置外，應依下列規定懸掛固定
    ：…三機器腳踏車及拖車號牌每車一面，應正面懸掛於車輛
    後端之明顯適當位置。」、「汽車號牌不得變造損毀、塗抹
    或粘貼其他材料、加裝邊框或霓虹燈、裝置旋轉架、顛倒懸
    掛或以安裝其他器具之方式使不能辨認其牌號，並不得以他
    物遮蔽，如有污穢，致不能辨認其牌號時，應洗刷清楚。汽
    車號牌有裁剪或扭曲懸掛者，以損毀號牌論。」，道路交通
    安全規則第11條第1 項第3 款前段及同條第2 項亦有明定。
    又究以汽車號牌制度建立之緣由，非單純在貫徹主管機關之
    車籍管理；其於交通違規或事故發生時，亦可便於相關單位
    發現違規或肇事之車輛駕駛人並予以究責，而具有辨識路上
    行駛中車輛之特定功效，對於道路交通安全之管理、維護，
    自屬重要；故為加強主管機關對於道路交通管理之有效性，
    及利於其他用路人對於車輛之識別並藉此保障渠等之行車安
    全等目的，立法者方以前揭規定課以汽（機）車所有人必須
    依法懸掛號牌之作為義務。而汽（機）車所有人有無依前揭
    規定懸掛車牌，又以其是否按道路交通安全規則第11條所規
    定之將汽（機）車號牌懸掛於車輛後端之「明顯適當位置」
    並保持其「清晰明確無任何不能辨識牌號之情形」為斷。由
    是可知，機車號牌之懸掛，當非僅懸掛於機車後端為已足，
    尚須其懸掛之角度、方向、位置，於該車輛行進中可達令他
    人得以清楚辨識該牌號之程度時，方符上揭規定意旨所指之
    「明顯適當位置」。末按違反道路交通管理事件統一裁罰基
    準表之規定，汽（機）車已領有號牌不依指定位置懸掛者，
    在期限內到案聽後裁決，應裁罰汽（機）車所有人罰鍰
    5,400 元，並吊銷牌照。
四、經查：異議人所有車牌號碼095 －BMA 號重型機車，於98年
    5 月11日5 時20分許，行經臺北縣板橋市縣○○道與華東路
    口，因「號牌不依指定位置懸掛」之違規，為警當場攔停舉
    發之事實，有上開舉發通知單1 紙、臺北縣政府警察局板橋
    分局98年6 月25日北縣警板交字第0980024341號函1 份及採
    證照片6 幀在卷可考（見本院卷第6 頁、第9-10頁、第20-2
    2 頁）。雖異議人辯稱：上開機車號牌是垂直懸掛於機車後
    方明顯的位置，伊有看過相關法規的規定才會這樣懸掛，該
    號牌懸掛位置應符合法規所定「明顯適當位置」，且伊認為
    這樣的懸掛方式不會影響行車安全云云。惟查：
  (一)證人即本件舉發員警何政霖於本院訊問時具結後證稱：異議
    人的機車號牌是垂直懸掛的，且異議人的機車車體有改裝過
    ，伊不曾看過直式懸掛號牌，這是第一次看到等語（詳見本
    院卷第17頁反面至18頁），並庭呈違規採證照片6 幀及原廠
    機車照片3 幀以供憑證。且觀諸證人何政霖庭呈之上開照片
    共9 幀可知（目本院卷第20至23頁），異議人機車號牌懸掛
    位置係以直式懸掛於機車左後方與機車後輪輪弧後緣左方相
    平行，與機車原廠設計號牌係懸掛於機車後方煞車燈下方（
    即檔泥板上方）之位置顯有不同。而機車於行駛中，其號牌
    係辨識車籍之最重要依據，異議人將號牌懸掛於上開位置，
    倘從該機車右後方平行目視，已有大部分號牌為後輪輪弧所
    遮擋，更遑論辨識其車牌號碼（此有卷附編號6 號之採證照
    片1 幀可資佐證）。雖該機車處於靜止狀態時，或可辨視其
    號牌，然而倘於行進間，因其懸掛方式顯異於一般號牌之號
    碼及英文字母為橫式排列之狀態，則交通執勤員警及一般用
    路人是否得以依憑其等之通常經驗及目視而辨視出前開車牌
    號碼及英文字母，即非無疑，是以，異議人所有前述機車號
    牌之懸掛方式，要難謂與交通安全規則所定之機車號牌應正
    面懸掛於車輛後端之明顯適當位置之規定相符。故異議人辯
    稱：伊係依交通規則規定改裝機車，並懸掛號牌云云，尚有
    誤會，自不足採。
  (二)又按道路交通安全規則第11條第1 項第3 款既係規定：「汽
    車號牌懸掛位置，除原設有固定位置外，應依左列規定懸掛
    固定：…三、機器腳踏車及拖車號牌每車1 面，應正面懸掛
    於車輛後端之明顯適當位置。但汽缸總排氣量550 立方公分
    以上之大型重型機器腳踏車號牌自96年11月1 日起每車2 面
    ，應正面懸掛於車輛前後端之明顯適當位置；其『前方』號
    牌並得以直式或橫式之懸掛或黏貼方式為之。」，據此可知
    ，僅有汽缸總排氣量550 立方公分以上之「大型重型機器腳
    踏車」，方可將號牌以「直式」或「橫式」方式懸掛或黏貼
    於大型重型機車「前端」，依此條文文意解釋，亦應可反面
    推論出一般機車（包含重型及輕型機車）及大型重型機車之
    後端，均應將號牌「橫式」懸掛於機車後端之明顯適當位置
    ，尚無得以將號牌直式懸掛於機車後端之餘地。
五、綜上所述，異議人所有上開重型機車有上述已領有號牌而未
    依指定位置懸掛之違規事實應堪認定。原處分機關依道路交
    通管理處罰條例第12條第1 項第7 款、第2 項及違反道路交
    通管理事件統一裁罰基準表之規定，裁處異議人罰鍰5,400
    元，並吊銷牌照，核無違誤。異議人聲明異議意旨執前詞指
    摘原處分不當，所辯尚不可採，其異議為無理由，應予駁回
    。
六、依道路交通管理處罰條例第87條第2 項、道路交通案件處理
    辦法第19條，裁定如主文。
中    華    民    國    98    年    9     月    14    日
                      交通法庭  法  官  林淑婷
上列正本證明與原本無異。
如不服本裁定，應於裁定送達後五日內敘明抗告理由，向本院提
出抗告狀。
                                書記官  莊川億
中    華    民    國    98    年    9     月    14    日


司法院資訊處製作；財團法人民間司法改革基金會備份。
